臺灣新北地方法院民事判決
110年度訴字第1283號
原      告  丁立行  

訴訟代理人  郭緯中律師
            古健琳律師
被      告  經貿王朝社區管理委員會

法定代理人  吳進福  
訴訟代理人  陳銓洋  

上列當事人間請求排除侵害事件，經本院於民國111年3月23日言
詞辯論終結，判決如下：  
    主      文
原告之訴駁回。
訴訟費用由原告負擔。
    事實及理由
一、按不變更訴訟標的，而補充或更正事實上或法律上之陳述者
    ，非為訴之變更或追加，為民事訴訟法第256 條所明定。本
    件原告原起訴請求：被告應將坐落新北市○○區○○段○000地號
    土地下同段第2352建號、第2353建號建物中地下三層之停車
    位編號49之停車位繪製標線。嗣於民國111年3月23日言詞辯
    論程序中更正其聲明為：被告應將坐落新北市○○區○○段○000
    地號土地下同段第2353建號建物中地下三層之停車位編號49
    之停車位繪製標線。核原告就上開訴之聲明，乃僅補充或更
    正其事實上及法律上之陳述，並非訴之變更或追加，揆諸首
    揭規定，應予准許。
二、原告主張：原告前於89年間買受坐落新北市○○區○○段○000地
    號土地（應有部分10000分之23）、同段第944地號土地（應
    有部分10000分之40）、暨其上同段第2231建號【門牌號碼
    ：新北市○○區○○路0○○○○路00號11樓之4，下稱11樓之4房屋
    】、同段第2353建號建物（門牌號碼：保生路5巷3號地下三
    層，下稱系爭地下三層；權利範圍：10000分之140)。而原
    告雖係與全體區分所有權人共用系爭地下三層，惟於原告買
    受時業已約定其中之編號49停車位（下稱系爭49號停車位）
    專供原告專用，並交付原告使用、收益，嗣由原告再將11樓
    之4房屋及系爭49號停車位出租予訴外人統帥旅行社。詎被
    告未得原告之同意，於109年9月26日逕將原告分管之系爭49
    號停車位標線予以塗銷，致原告雖有系爭49號停車位之分管
    權，惟因停車位標線遭塗銷而難以確認特定編號之停車位使
    用權。為此，爰依民法第767條第1項中段之規定請求排除侵
    害，並聲明：被告應將系爭49號停車位繪製標線。
三、被告則以：被告於109年9月21日收受新北市政府工務局來函
    指稱系爭地下三層之停車位設置跟竣工圖不符，並命被告限
    期改善，否則將依相關規定連續處罰鍰新臺幣（下同）6萬
    元至30萬元，嗣被告調閱相關資料方悉系爭49號停車位並未
    出現在竣工圖上，因經貿王朝大樓已興建30年，無法考證系
    爭49號停車位為何人所劃設，被告始依上開新北市政府函文
    意旨塗銷系爭49號停車位。又經貿王朝大樓原係地主和建商
    合建，約定建商直接提供地主地下二層20個停車位，扣掉上
    開停車位後，經貿王朝大樓僅餘70個停車位，不敷每住戶各
    1個停車位之需求，故只有50坪以上之住戶才分配到停車位
    ，被告不清楚系爭49號停車位是否為增設停車位，另經貿王
    朝社區沒有分管協議，被告只是收取清潔費，而系爭地下三
    層除停車格以外之空間都是避難空間，若在避難空間劃設停
    車位將違反建築法第93條等規定，且系爭地下三層還有其它
    7個停車位被塗銷，都沒有意見，只有原告提起本件訴訟等
    語置辯。並聲明：原告之訴駁回。
四、原告主張其為11樓之4房屋(總面積99.8平方公尺；權利範圍
    ：全部)之所有權人，並為系爭地下三層(權利範圍：10000
    分之140)之共有人等節，有建物登記謄本可稽（見板司調卷
    第17頁，本院卷第247頁），復為被告所不爭執（見本院卷
    第43頁），堪信為真實。至原告主張系爭49號停車位為增設
    停車位，原告就系爭49號停車位與其它區分所有權人成立分
    管契約，則為被告所否認，並以前揭情詞置辯，是本件之爭
    點厥為：原告主張系爭49號停車位為增設停車位，其與其它
    區分所有權人間存有約定專用之分管契約，有無理由？茲析
    述如下：
  ㈠按當事人主張有利於己之事實者，就其事實有舉證之責任，
    民事訴訟法第277條前段定有明文。又建築物之室內停車位
    可分三種，即法定停車位、自行增設停車位及獎勵增設停車
    位。所謂法定停車位，係指依都市計畫書、建築技術規則建
    築設計施工編第59條及其他有關法令規定所應附設之停車位
    ，無獨立權狀，以共用部分應有部分分配給承購戶，須隨主
    建物一併移轉或設定負擔，但經約定專用或依分管協議，得
    交由某一戶或某些住戶使用。自行增設停車位指法定停車位
    以外由建商自行增設之停車位；獎勵增設停車位指依「臺北
    市建築物增設室內公用停車空間鼓勵要點」、「高雄市鼓勵
    建築物增設停車空間實施要點」或當地縣（市）政府訂定之
    鼓勵建築物增設停車空間等有關法令規定增設之停車位，而
    自行增設停車位與獎勵增設停車位得以獨立產權單獨移轉。
    復按共有物，除契約另有訂定外，由共有人共同管理之，98
    年修正施行前民法第820條第1項定有明文。是未經全體共有
    人協議分管之共有物，共有人對共有物之特定部分占用收益
    ，須徵得他共有人全體之同意。而所謂默示之意思表示，除
    依表意人之舉動或其他情事，足以間接推知其有承諾之效果
    意思者外，倘單純之沉默，除有交易上之慣例或特定人間之
    特別情事，在一般社會之通念，可認為有一定之意思表示者
    ，始得謂默示之意思表示(最高法院106年度台上字第2029號
    判決意旨參照)。原告主張系爭49號停車位為增設停車位，
    且共有人間存有約定專用之分管契約，為被告所否認，依前
    揭說明，原告應就上節盡舉證責任。
　㈡經查，系爭地下三層竣工平面圖並未載有系爭49號停車位，
    有新北市政府工務局110年12月10日新北工建字第110232624
    4號函可稽（見本院卷第235至237頁），原告固以被告所提
    出之「地下B3原始竣工圖車位」圖與「地下B3現有車位分配
    圖」之文字筆跡一致，而認「地下B3現有車位分配圖」所載
    之系爭49號停車位屬原始建商增設之停車位，惟參以該「地
    下B3原始竣工圖車位」圖與「地下B3現有車位分配圖」，其
    上書寫之文字及停車位編號筆跡固屬一致，然均僅為手寫，
    無何製作單位、作成時間之記載，且該「地下B3原始竣工圖
    車位」圖與本院向新北市政府工務局所調取之系爭地下三層
    竣工平面圖係以電腦軟體繪製顯有不同（見本院卷第229至2
    31頁、第237頁），自無法認定該「地下B3現有車位分配圖
    」為原始建商增設停車位後所繪製；再者，「地下B3現有車
    位分配圖」所載停車位數量為50個（見本院卷第231頁)，依
    內政部86年7月31日台(86)內營字第8673356號函「按建築物
    依法附設之停車空間，在原核准之停車空間範圍內劃設增加
    之停車位數，如不涉及其他使用空間之變更，應無須辦理變
    更使用。又增加之停車位如係作為法定停車位空間、獎勵增
    設停車空間、自行增設停車空間，尺寸大小應合於停車空間
    相關法令規定，且該等停車空間數總計因而達50輛者，另應
    適用建築技術規則建築設計施工編第60條第3款後段規定，
    車道及汽車進出口至道路間之通路寬度，應為雙車道寬度」
    意旨（見本院卷第235頁)，系爭地下三層之車道寬度應為雙
    車道之寬度，然據該圖所示，系爭49號停車位與編號12號停
    車位間、編號47、48號與編號43、50號停車位間之距離顯然
    僅可容1車輛通行，是「地下B3現有車位分配圖」所示之停
    車位配置自非符合建築技術規則建築設計施工編第60條第3
    款後段之規範，原始建商是否確有增設停車位，即屬可疑，
    復原告未就系爭49號停車位確為增設停車位提出其他證據以
    實其說，是原告主張系爭49號停車位為增設停車位，難認有
    據，非可憑採。
　㈢又原告主張其自89年起即按月繳付停車位管理費予被告，被
    告亦按月收取，而認其與其它共有人間就系爭49號停車位有
    約定專用之分管契約云云，固據其提出109年3月、8月管理
    費明細表各乙份為證（見板司調卷第21頁），惟參以經貿王
    朝社區停車場共同管理辦法第5條規定，被告收取停車位管
    理清潔費係用於支付維護停車場照明設備、鐵捲門及管制設
    備保養更新、水、電費及管理人員薪資等（見本院110年度
    板司調字第42號限閱卷），而原告前既有使用系爭49號停車
    位之空間，即應繳付管理清潔費以分攤停車場維護管理之成
    本，與是否存有分管契約無涉；復原告未舉證證明共有人間
    究有何特別之舉動或其他情事，足以間接推知共有人同意原
    告默示分管使用系爭49號停車位，亦無從以原告自89年起即
    使用系爭49號停車位，遽以推論共有人同意原告默示分管使
    用系爭49號停車位之空間。
五、綜上，原告既未能證明系爭49號停車位為增設停車位，且其
    與經貿王朝社區之全體區分所有權人及系爭地下三層之共有
    人間就系爭49號停車位之空間有約定專用之分管契約存在，
    則其主張其對系爭49號停車位之空間有約定專有權存在云云
    ，即屬無據。從而，原告依民法第767條第1項中段之規定請
    求被告應將系爭49號停車位繪製標線，為無理由，應予駁回
    。
六、本件事證已臻明確，兩造其餘攻擊防禦方法及所提之證據，
    核與判決結果無影響，毋庸再予一一論述，附此敘明。
七、訴訟費用負擔之依據：民事訴訟法第78條。　
中　　華　　民　　國　　111 　年　　4 　　月　　8　　日
                  民事第一庭    法　官　洪任遠
以上正本係照原本作成
如對本判決上訴，須於判決送達後20日內向本院提出上訴狀。如
委任律師提起上訴者，應一併繳納上訴審裁判費。
中　　華　　民　　國　　111 　年　　4 　　月　　11　　日
                                書記官　黃翊芳